臺灣苗栗地方法院民事裁定
110年度消債更字第49號
聲  請  人  
即  債務人  張志誠  
代  理  人  盧元琪律師   
債  權  人  台新國際商業銀行股份有限公司

法定代理人  尚瑞強  


債  權  人  花旗（台灣）商業銀行股份有限公司


法定代理人  莫兆鴻  
代  理  人  陳正欽  


債  權  人  台北富邦商業銀行股份有限公司

法定代理人  程耀輝  


債  權  人  兆豐國際商業銀行股份有限公司

法定代理人  張兆順  
代  理  人  林勵之  
債  權  人  遠東國際商業銀行股份有限公司

法定代理人  周添財  


債  權  人  玉山商業銀行股份有限公司

法定代理人  黃男州  
代  理  人  朱逸君  
債  權  人  萬榮行銷股份有限公司

法定代理人  呂豫文  


債  權  人  元大國際資產管理股份有限公司

法定代理人  宋耀明  


上列聲請人因消費者債務清理事件聲請更生，本院裁定如下：
    主  文
聲請人即債務人張志誠自民國111年3月9日下午4時起開始更生程
序。
命司法事務官進行本件更生程序。
    理  由
一、按債務人不能清償債務或有不能清償之虞者，得依本條例所
    定更生程序，清理其債務；債務人無擔保或無優先權之本金
    及利息債務總額未逾新臺幣（下同）1,200萬元者，於法院
    裁定開始清算程序或宣告破產前，得向法院聲請更生；債務
    人對於金融機構負債務者，在聲請更生或清算前，應向最大
    債權金融機構請求協商債務清償方案，或向其住、居所地之
    法院或鄉、鎮、市、區調解委員會聲請債務清理之調解，消
    費者債務清理條例（下稱消債條例）第3條、第42條第1項、
    第151條第1項分別定有明文。所謂債務人不能清償債務或有
    不能清償之虞，以消債條例之制定目的在於謀求消費者經濟
    生活之更生觀之，應係指消費者之負債大於現有資產，於合
    理之相當期間內，在維持其個人及受扶養權利人基本生活支
    出前提下，依原定之清償條件，不能清償債務完畢或有不能
    清償債務完畢之可能而言。而其合理相當期間之認定，依消
    債條例第53條第2項第3款有關更生方案最終清償期原則為6
    年之規定觀之，原則上應以6年為衡量之標準。又法院開始
    更生程序之裁定，應載明其年、月、日、時，並即時發生效
    力；法院裁定開始更生或清算程序後，得命司法事務官進行
    更生或清算程序，消債條例第45條第1項、第16條第1項亦有
    明文。　　
二、聲請意旨略以：聲請人之債務總額約為571萬6,166元，因有
    不能清償債務之情事，於民國110年9月23日曾向本院聲請債
    務清理之調解，惟於同年11月9日調解不成立。又聲請人未
    經法院裁定開始清算程序或宣告破產，爰依法聲請更生等語
    。
三、經查：
（一）聲請人主張其於110年9月23日曾向本院聲請債務清理之調
      解，於同年11月9日調解不成立乙節，業據其提出調解不
      成立證明書為憑（見卷第91頁），並經本院調取110年度
      苗司消債調字第68號消費者債務清理事件卷宗核閱無誤。
      又本院向各債權人函詢聲請人目前積欠之債務總額，其無
      擔保或無優先權之本金及利息債務總額未逾1,200萬元（
      詳如附表一所示），是聲請人向本院聲請更生，尚無不合
      。
（二）次查，聲請人主張於聲請更生前2年間，除109年3月前在
      家照護生病之父親外，自109年3月23日起即任職於莒光保
      全股份有限公司（下稱莒光保全）迄今，其薪資如附表二
      所示，有聲請人之勞工保險被保險人投保資料明細表、莒
      光保全薪資給付明細在卷可參（見卷第52頁、第277頁）
      。聲請人雖稱其目前遭債權人聲請強制執行扣薪，然扣薪
      即為清償，是評估債務人是否有不能清償之情形時，仍應
      還原債務人原有之總資力後，與其總債務額為比較。準此
      ，爰以附表二所示平均每月收入5萬1,651元（計算式：98
      萬1,376元÷19個月＝5萬1,651元，元以下四捨五入），作
      為核算聲請人現在償債能力之基礎。
（三）按債務人必要生活費用，以最近1年衛生福利部或直轄市
      政府所公告當地區每人每月最低生活費1.2倍定之；受扶
      養者之必要生活費用，準用第1項規定計算基準數額，並
      依債務人依法應負擔扶養義務之比例認定之，消債條例第
      64條之2第1、2項定有明文。聲請人主張其每月生活必要
      支出為1萬5,700元，且須與2位兄弟姊妹共同扶養母親張
      饒明香（30年3月出生，現年約81歲，配偶已歿），每月
      支出扶養費4,000元等情，業據提出張饒明香之108、109
      年綜合所得稅各類所得資料清單、全國財產稅總歸戶財產
      查詢清單、戶籍謄本、扶養義務人數、姓名、本院110年
      度苗簡字第496號民事簡易判決為證（見卷第79、227-235
      頁）。本院審酌聲請人所陳上開必要生活費用，未逾衛生
      福利部公告110年臺灣省每人每月最低生活費1萬3,288元
      之1.2倍即1萬5,946元；另張饒明香每月必要生活費用以1
      萬5,946元估算，扣除其每月領有國民年金老人基本保證
      年金3,772元（見卷第267頁），尚不足1萬2,174元，聲請
      人依1/3之比例負擔扶養費4,000元，未逾其依法應負擔之
      數額，堪認其主張上開生活費及扶養費支出尚屬合理，自
      可憑採。是依聲請人每月收入5萬1,651元，扣除自己及依
      法應受其扶養者之必要生活費用合計1萬9,700元後，每月
      尚餘3萬1,951元可供清償債務，相較於本件無擔保或無優
      先權之債務總額598萬3,112元（如附表一所示），仍有相
      當之差距，顯然無法在6年內清償完畢。另觀聲請人所提
      之財產目錄、全國財產稅總歸戶財產查詢清單，聲請人名
      下無其他財產，帳戶存款餘額亦不足萬元。而聲請人為56
      年生，現年55歲，有其戶籍謄本可憑（卷第77頁)，以其
      上開資力、可工作之年資及收入，尚難認足供清償上開債
      務。
（四）本院綜合上情，認依聲請人之收入及財產狀況，扣除必要
      支出後，應有不能清償債務或有不能清償債務之虞，而有
      藉助更生制度調整其與債權人間之權利義務關係，重建其
      經濟生活之必要。此外，復查無聲請人有消債條例第6條
      第3項、第8條或第46條各款所定應駁回更生聲請之事由存
      在，是本件聲請人聲請更生，核無不合，應予准許。爰裁
      定聲請人開始更生程序，並命司法事務官進行本件更生程
      序。
四、依消債條例第11條第1項、第45條第1項、第16條第1項，裁
    定如主文。
中　　華　　民　　國　　111 　年　　3 　　月　　9 　　日
                  民事第二庭  法　官　曾明玉
以上正本係照原本作成。
本裁定不得抗告。
中　　華　　民　　國　　111 　年　　3  　月　　9  　　日
  　                          書記官　林美黛
附表一：
編號 債權人名稱 債權數額  備註   本金、利息 違約金、費用  1 台新國際商業銀行股份有限公司 191萬8,034元 0元 見卷第157頁 2 花旗（台灣）商業銀行股份有限公司 156萬2,228元 0元 見卷第183頁 3 台北富邦商業銀行股份有限公司 35萬6,615元 0元 見卷第127頁 4 兆豐國際商業銀行股份有限公司 34萬3,328元 0元 見卷第141頁 5 遠東國際商業銀行股份有限公司 87萬8,290元 0元 見卷第159頁 6 玉山商業銀行股份有限公司 21萬2,979元 500元 見卷第149頁 7 萬榮行銷股份有限公司 34萬6,801元 0元 見卷第163頁 8 元大國際資產管理股份有限公司 34萬0,017元 2萬4,320元 見卷第165頁  合計（新臺幣） 595萬8,292元 2萬4,820元 598萬3,112元 
附表二：
薪資日期 金額（新臺幣） 109年5月 5萬1,310元 109年6月 6萬3,300元 109年7月 5萬8,035元 109年8月 6萬6,560元 109年9月 7萬0,200元 109年10月 6萬6,623元 109年11月 6萬2,150元 109年12月 5萬3,780元 110年1月 4萬5,430元 110年2月 4萬6,218元 110年3月 5萬0,785元 110年4月 4萬2,565元 110年5月 5萬2,220元 110年6月 4萬5,490元 110年7月 5萬4,220元 110年8月 4萬1,415元 110年9月 3萬6,825元 110年10月 3萬6,825元 110年11月 3萬7,425元 19個月合計 98萬1,376元 每月平均 5萬1,651元